臺灣高雄地方法院刑事判決　　　　　　　　　　　　九十二年度訴字第二九一三號
　　公　訴　人　臺灣高雄地方法院檢察署檢察官
　　被　　　告　己○○
　　指定辯護人　本院公設辯護人　庚○○
右列被告因強盜案件，經檢察官提起公訴（九十二年度偵字第一一六一六號），本院
判決如左：
    主  文
己○○無罪。
    理  由
一、公訴意旨略以︰被告己○○曾於民國八十五年間，犯肅清煙毒條例罪，經台灣高
    等法院高雄分院以八十六年度上訴字第二三五０號判處有期徒刑五年六月確定；
    復於八十六年間，犯麻醉藥品管理條例罪，經台灣高雄地方法院以八十六年度訴
    字第二二三五號判處有期徒刑六月，復經台灣高等法院高雄分院以八十七年度上
    易字第二七０號判決上訴駁回確定，二者經台灣高等法院高雄分院裁定更定其應
    執行刑為五年九月，於八十八年三月四日入監執行，甫於九十年六月四日縮短刑
    期假釋出監（不構成累犯）。猶不知悔改，又於九十二年二月二十五凌晨四時許
    ，與另二名不詳姓名年籍之男子，共同意圖為自己不法之所有，侵入戊○○位於
    高雄市楠梓區忠義九巷十號之住處，己○○並持客觀上足對人之身體、生命構成
    威脅之木棍一把 (未扣案)，恫嚇當時在上址屋內睡覺之丁○○、丙○○、乙○○三人不得出聲，使丁○○、丙○○、乙○○三人心生畏懼不敢抵抗，己○○遂
    與該二名不詳姓名年籍男子在上址屋內翻箱倒櫃，並將屋內戊○○所有之皮包內
    之現金新台幣（下同）六千元、中國信託銀行信用卡一只及存有一萬五千元之撲
    滿一個取走，嗣於戊○○返家後，始報警處理，因認被告涉有共犯刑法第三百三
    十條第一項之罪嫌云云。
二、按被告未經審判證明有罪確定前，推定其為無罪；犯罪事實應依證據認定之，無
    證據不得推定犯罪事實；不能證明被告犯罪者，應諭知無罪之判決，刑事訴訟法
    第一百五十四條第一、二項及第三百零一條第一項前段分別定有明文。又刑事訴
    訟法上所謂認定犯罪事實之證據，係指足以認定被告確有犯罪行為之積極證據而
    言，該項證據自須適合於被告犯罪事實之認定，始得採為斷罪資料；事實之認定
    ，應憑證據，如未能發現相當證據，或證據不足以證明，自不能以推測或擬制之
    方法，以為裁判基礎；而認定犯罪事實所憑之證據，雖不以直接證據為限，間接
    證據亦包括在內；然而無論直接或間接證據，其為訴訟上之證明，須於通常一般
    之人均不致有所懷疑，而得確信其為真實之程度者，始得據為有罪之認定，最高
    法院二十九年上字第三一０五號、四十年台上字第八六號及七十六年台上字第四
    九八六號分別著有判例可資參照。
三、訊據被告己○○堅決否認右揭犯行，辯稱伊當天並無前往告訴人戊○○家中強盜
    等語。而公訴人認被告涉犯有加重強盜犯行，無非係以告訴人戊○○及證人丁○○在檢察官偵訊中之指述及證人丙○○、乙○○在檢察事務官詢問中之證詞為其
    主要論據。經查：
（一）雖證人丁○○、丙○○、乙○○先後於警方及檢察事務官詢問及檢察官偵訊中
      均證稱案發當日確有人侵入該處住宅強盜，惟此僅得證明案發當日確有此情。
      但對於案發當日，究係何人侵入，案發當時詳細情節如何，則仍有深究之必要
      。然觀證人丁○○及丙○○於檢察事務官前之證詞及本院審理行交互詰問時，
      渠等對於有重要關係之部分證詞，相互間有下列矛盾之處：
      １、對於案發當日侵入住宅強盜三人中，唯一手持木棍之不明人士（該二名證
          人原均指稱該人即為本案被告），究係身穿黑色衣服抑或紅色衣服？證人
          丁○○係證稱：「黑色」，證人丙○○係證稱：「紅色」（均見本院審理
          卷第一二四頁），兩人所述情形即有不一；
      ２、案發當日侵入住宅之三人，究係有幾人上到案發現場之三樓？證人丁○○
          係證稱：「（何人有上去樓上？）己○○沒有上去，是一位我不認識的人
          上去，另一人在抽煙，己○○站在樓梯口」（見本院審理卷第九五頁）」
          ，丙○○係證稱：「（有幾個人上去三樓找東西？）三個人一起上去（見
          本院審理卷第一０二頁）」，相互間已有歧異；
      ３、原遭該二人指證之被告是否一直待在案發現場二樓，抑或曾經上到三樓翻
          搜，證人丁○○係證稱：「（何人有上去樓上？）己○○沒有上去，是一
          位我不認識的人上去，另一人在抽煙，己○○站在樓梯口」（見本院審理
          卷第九五頁）」，丙○○係證稱：「（有幾個人上去三樓找東西？）三個
          人一起上去（見本院審理卷第一０二頁）」，兩人記憶亦有不同；
      而上開證人矛盾之處，均屬當日案發之重要情節，非無關緊要之細節問題，且
      二人所證稱之衣物顏色、何人上樓等處，均非不明顯而難以辨認，二人證詞卻
      有如上極大之差異，是渠等證詞之證明力如何，本值堪慮。
（二）又證人丁○○、丙○○、乙○○雖均於警偵訊中指認被告即為當日侵入住宅強
      盜之人，惟渠等三人均僅依據口卡而為指認，並非眼見被告所為之指認，該等
      指認是否無誤，本堪質疑。而證人丁○○於本院審理時係證稱：「（你如何知
      道是己○○？）過沒多久，我們去警察局看到被告的照片才知道是己○○。我
      不知道被告的名字，但我看過他（見本院審理卷第九一頁）」、「（你之前看
      過己○○的情況？我在車上。因為己○○站在車子旁邊，我坐在車子裡的斜對
      面。我是那次在路上看過己○○，看到的時間有多長我忘了（見本院審理卷第
      九四頁）」，與告訴人於本院行交互詰問之時，係證稱：「（丁○○是在何處
      看到被告？）二樓的大房間（見本院審理卷第一一六頁）」、「（被告離開時
      ，你們有無送被告下樓？）是被告自己下樓，並開車離開（見本院審理卷第一
      一六頁）」、「（被告到你家時，丁○○一直待在二樓房間？我當天一直與丁○○都待在二樓大房間看電視。我不確定丁○○有無下樓或上樓至其他房間（
      見本院審理卷第一一七頁）」，兩人所證述證人丁○○於案發之前看見被告的
      時間、地點及方式，均有不同，此除令人生有證人丁○○在本院審理而指認被
      告前，僅僅見過被告一次，且又係驚鴻一撇，是否能確實記得被告容貌，會否
      因記憶模糊而指認錯誤外之疑慮外，亦足啟人產生證人丁○○究係於案發當時
      即確認侵入強盜之人為本案被告，抑或係事後因他人誘導而誤認當時侵入之人
      為本案被告之懷疑。
（三）況雖證人丁○○及丙○○於本院行交互詰問之初，仍一再指稱係被告侵入該處
      強盜，然證人丁○○及丙○○卻於本院對其二人行交互詰問完畢後，竟均忽當
      庭指稱進入屋內之人額頭上並無刺青，所以認為案發當時進入屋內手持木棍之
      人應該不是被告，並分別證述：「我確實看清楚，我確定那個人額頭上沒有刺
      青」、「那個人額頭上沒有刺青」等語在卷。而被告額頭上之「火」字形刺青
      ，早於十多年前即已存在，此經被告及告訴人分別陳述明確，足見被告額頭上
      之刺青並非被告事後易其容貌以規避指認。又額頭上之刺青圖樣僅為單純之「
      火」字，形狀並不複雜，具有相當之明顯性，案發當時又有開燈，縱令被告年
      幼，亦應無錯認有無刺青之虞，是該二名目擊侵入案發現場之人既均已因證述
      案發當時侵入住宅強盜之人額頭上並無刺青，而當庭確認被告並非當時侵入住
      宅強盜之人，自足為認定被告非係案發當時侵入住宅強盜之人。
（四）至告訴人雖於偵訊中證述係被告侵入住宅後強盜，惟其案發當時根本未在案發
      現場，其之指述究何能證明全部犯罪事實，容有疑義。又告訴人之夫與被告間
      本有糾紛存在，甚至告訴人亦曾前往警局指稱被告等人有妨害自由之事，且告
      訴人與本院隔離行交互詰問時，又有前開與證人丁○○矛盾不同之處，是告訴
      人之證詞並非無偏頗之虞，自不得據此擅行推論被告即為案發當天侵入住宅強
      盜之人。同理，由此亦應堪見證人丁○○及丙○○於本院確認被告並非案發時
      侵入住宅之人，並無受他人指使而翻異前證以迴護被告之情。
（五）且依告訴人於本院行交互詰問時所證：其係於案發當日凌晨三多與其先生甲○○在高雄大舍甲地區與被告四人發生衝突，其先生甲○○先行離開後，隨因警
      車經過，被告等人便逃離現場，告訴人見此亦隨即駕駛其先生甲○○所留之汽
      車離開大舍甲欲回右昌的家（即案發現場），而告訴人在回家的路上，隨即又
      接到丁○○等人之電話，表示有人進屋內亂翻。衡諸常情，大舍甲係在高雄縣
      梓官鄉，右昌地區係在高雄市楠梓區，兩地相聚不遠，半夜駕車延台十七線行
      駛約略五至十分鐘可到，而告訴人與被告幾乎是同時離開大舍甲，則被告何能
      在告訴人駕車回家之半路，即已從容先自大舍甲駛至右昌，並破壞侵入告訴人
      屋內，上下樓層逐一翻搜後離去，更見案發當時侵入告訴人住宅強盜之人應非
      被告，而係另有他人。
（六）證人丁○○固於本院命被告當庭對其以台語發音「惦惦，我是警察」後，表示
      聲音很像；證人丁○○於本院命其當庭指認被告之背部刺青後，表示那個人背
      部的刺青與被告一樣。惟此或係因該二證人案發當時並未認清當時之聲音及背
      部刺青圖樣為何；亦可能係因案發距今已有一年，證人記憶褪卻模糊所致；亦
      可能係因背部之刺青圖樣過於繁複、犯案之人聲音與被告相近等等因素所致，
      是否得以遽認被告犯有本件犯行，尚待酌量。且該二證人均已明確於本院審理
      時指稱案發當時闖入持棍棒之人額頭上並無刺青，較之於被告額頭上早有明顯
      之刺青此一重要而明顯之特徵，更見前開二處不利於被告之指認尚未足以認定
      被告即係案發當日犯案之人。
（七）而公訴人雖引用證人乙○○之證詞證明全部犯罪事實，惟其證詞僅有證稱案發
      當日有人侵入住宅強盜，並無確認即為當時侵入住宅強盜之人或其他對於被告
      直接不利之指證，至多僅能證明案發當日確有人侵入強盜；又乙○○於本院審
      理行交互詰問之時，對於案發當時情狀業已忘卻大半，均不足認被告確有公訴
      人所指之侵入住宅犯行。
四、綜上所述，案發當時親見該三名侵入住宅之證人丁○○及丙○○，均於本院審理
    時當庭指稱案發當日侵入之人並非被告。而告訴人戊○○並無親見侵入住宅強盜
    者究係何人，丁○○、丙○○及乙○○之有效證詞部分，亦僅能證明案發當天確
    有人侵入該處住宅強盜，均不足以上開證據推論當日侵入住宅強盜之人確係被告
    ，是公訴人認定被告涉犯刑法第三百三十條第一項加重強盜罪嫌之證據，並未達
    通常一般人均不致有所懷疑，而得以確信其為真實之程度。此外，復查無其他積
    極證據足認被告有何公訴人所指之強盜犯行，揆諸首揭法條及判例意旨，既不能
    證明被告犯罪，即應為無罪之諭知，以昭審慎。
據上論斷，應依刑事訴訟法第三百零一條第一項，判決如主文。
本案經檢察官辛○○到庭執行職務。
中    華    民    國      九十三      年      二      月      十九      日
                                    臺灣高雄地方法院刑事第四庭
                                      審判長法  官  吳  永  宋
                                            法  官  黃  惠  玲
                                            法  官  林  勇  如
右正本證明與原本無異。
如不服本判決，應於判決送達後十日內，向本院提出上訴狀。
                                            書記官  許  雅  惠
中    華    民    國      九十三      年      二      月      十九      日
